最高法院刑事判決　　　　　　　　　　　　　　　八十八年度台上字第一八○五號
　　上　訴　人　甲○○
右上訴人因走私案件，不服台灣高等法院台南分院中華民國八十七年十二月三十日第
二審判決（八十七年度上訴字第一八○二號，起訴案號：台灣台南地方法院檢察署八
十七年度營偵字第七六八號），提起上訴，本院判決如左：
    主  文
原判決關於甲○○部分撤銷，發回台灣高等法院台南分院。
    理  由
本件原判決認定上訴人甲○○與江金隆在台南市○區○○○街九號開設「崑鴻行」，
以食品、雜貨、南北貨買賣等為營業項目，並僱用許俊雄（江、許二人均已判決確定
）為外務員，負責採購業務，乃三人基於共同犯意聯絡，於民國八十七年二月十七日
在該「崑鴻行」內向前來兜售之不詳姓名、年齡、住居所之男子，購買自大陸地區私
運進入台灣地區，已逾公告數額之管制物品大陸產香菇共二千三百二十八公斤，起岸
價格新台幣（下同）二十五萬四千三百十五元，將之藏匿於台南市○○路○段三○六
號廖波冷凍廠等情，因而維持第一審論處上訴人甲○○共同藏匿私運管制物品進口逾
公告數額罪刑之判決，駁回上訴人在第二審之上訴，固非無見。
惟查：按共同正犯之成立，以有犯意之聯絡，行為之分擔為要件。又懲治走私條例第
三條第一項之藏匿走私物品罪為即成犯，於藏匿行為完成後，罪即成立，其後之占有
該走私物品，乃狀態之繼續，非行為之繼續。本件依原判決認定之事實，上訴人與江
金隆為該「崑鴻行」負責人，許俊雄為外務員，擔任採購業務等情，而據許俊雄供稱
：「我受僱為外務員，負責買賣東西，老闆有授權給我，不過事後會向老闆報告」（
偵查卷第十六頁）、「購買該批大陸香菇，將香菇送入冷凍廠後，回到店內有口頭向
甲○○報告購買情形」（警卷第七頁反面）等語，原審並援引其上開供述為判決基礎
（原判決第二頁第十三行至第十七行）。如果無訛，再據上訴人供稱：外務員在五十
萬或一百萬元之範圍內，可自行買賣貨物（偵查卷第十七頁反面）；許俊雄購買該批
香菇時，我去玉井（台南縣玉井鄉），並未在場，也不知向何人購買，是事後許俊雄
才告訴我（警卷第三頁反面，偵查卷第十七頁）。江金隆供稱：對外務員買賣貨物之
金額並未限制，但在一百萬元以外，需事先報備（偵查卷第十七頁）。參諸許俊雄又
稱：「該批香菇是以新台幣每台斤一百二十元所購買的，至於對方的真實姓名我不知
道，……我是認為比市面上便宜，所以才作主買下該批香菇的」等語（警卷第六頁反
面），綜合而觀，本件香菇似係許俊雄購買，並運至冷凍廠藏匿，於犯罪行為完成後
，始向上訴人報告，上訴人並未參與藏匿走私物品犯罪構成要件之實施。至上訴人事
前雖曾概括授權許俊雄於五十萬或一百萬元之範圍內，得為該「崑鴻行」買賣貨物，
但對貨物之種類、性質，有無限制﹖是否有縱令明知為走私物品，亦可購買之明示或
默示之授權﹖則尚屬不明，原審亦未詳究明白，細心剖析及說明，僅以上訴人曾授權
許俊雄對外採購貨品，許俊雄買下該批香菇，將之送進冷凍廠後，回到店內，曾口頭
向上訴人甲○○報告購買情形，率認上訴人為本件共犯（依原判決事實欄之記載，上
訴人似為行為共同正犯，但依理由欄之述，又似為同謀共同正犯），自嫌速斷而不
足以昭折服。上訴意旨指摘原判決違法，非無理由，關於上訴人部分，應認有發回更
審之原因。
據上論結，應依刑事訴訟法第三百九十七條、第四百零一條，判決如主文。
中      華      民      國    八十八    年      四      月     十四     日
                              最高法院刑事第二庭
                                  審判長法官  莊  來  成
                                        法官  呂  潮  澤
                                        法官  謝  俊  雄
                                        法官  白  文  漳
                                        法官  蘇  振  堂
      右正本證明與原本無異
                                              書  記  官
中      華      民      國    八十八    年      四      月     十九     日
